臺灣臺北地方法院民事判決　　　　　　　94年度訴字第4124號
原　　　告　戊○○
訴訟代理人　丁○○
被　　　告　台灣銀行股份有限公司
法定代理人　乙○○
訴訟代理人　丙○○
複　代理人　甲○○
上列當事人間請求執行異議之訴事件，本院於中華民國九十四年
九月二十二日言詞辯論終結，判決如下：
    主  文
原告之訴駁回。
訴訟費用由原告負擔。
    事實及理由
一原告主張：被告前取得臺灣南投地方法院八十九年度促字第六
  二三七號支付命令為執行名義，聲請本院以九十四年度執字第
  一七四五五號強制執行事件，扣押訴外人楊淑芬存放於彰化商
  業銀行股份有限公司（下稱彰化商業銀行）城東分公司第00
  000000000000號帳戶存款，在新臺幣（下同）二
  百八十二萬四千一百一十九元，及自民國八十八年八月二十六
  日起至清償日止，按年息百分之七點一五計算之利息，並自八
  十八年九月二十七日起至清償日止，在六個月內給付者，按上
  開利率百分之十，超過六個月者，按上開利率百分之二十加付
  違約金，且賠償督促程序費用一百四十七元、執行費二萬二千
  五百九十四元之範圍內予以扣押，進而扣押前開帳戶內存款六
  十一萬元。惟楊淑芬前揭帳戶存款六十一萬元，乃原告信託予
  楊淑芬之財產，依信託法第十二條第一項規定，對信託財產不
  得強制執行，原告依信託法第十二條第二項規定，自得請求將
  上開強制執行程序予以撤銷云云。並聲明：本院九十四年度執
  字第一七四五五號強制執行事件，應予撤銷。
二被告則以：被告確曾以前開執行名義聲請本院以九十四年度執
  字第一七四五五號強制執行事件，扣押債務人楊淑芬前揭存款
  六十一萬元，惟原告主張其與債務人楊淑芬間，就前揭存款有
  信託關係存在云云，被告否認之，原告自不得依信託法第十二
  條第二項規定，請求將上開強制執行程序予以撤銷等語，資為
  抗辯。並聲明：原告之訴駁回。
三兩造不爭執之事實：
(一)原告聲請臺灣南投地方法院核發八十九年度促字第六二三七號
  支付命令，命楊淑芬給付二百八十二萬四千一百一十九元，及
  自八十八年八月二十六日起至清償日止，按年息百分之七點一
  五計算之利息，並自八十八年九月二十七日起至清償日止，在
  六個月內給付者，按上開利率百分之十，超過六個月者，按上
  開利率百分之二十加付違約金，該支付命令業已確定，為兩造
  所不爭執，有該支付命令在卷可稽，亦經調閱該卷宗，查閱屬
  實。
(二)被告持前開支付命令聲請本院以九十四年度執字第一七四五五
  號強制執行事件，扣押楊淑芬存放於彰化商業銀行城東分公司
  前揭帳戶內存款六十一萬元，為兩造所不爭執，經調閱該卷宗
  ，查閱屬實。
(三)原告曾於九十三年十二月十五日，自其開設於彰化商業銀行城
  東分公司第00000000000000號帳戶提款六十一
  萬元，且楊淑芬前揭帳戶曾於同日存入六十一萬元，為兩造所
  不爭執，有該存摺二份在卷可證。
四得心證之理由：
  本件兩造所爭執之處，應在於原告與楊淑芬間就前揭楊淑芬帳
  戶內六十一萬元存款，是否有信託關係存在？
(一)按稱信託者，謂委託人將財產權移轉或為其他處分，使受託人
  依信託本旨，為受益人之利益或為特定之目的，管理或處分信
  託財產之關係。信託法第一條定有明文。是所謂信託，為自己
  或第三人利益，以一定財產為信託財產移轉與受託人管理處分
  ，以達成之經濟上或社會上目的之行為（最高法院八十七年度
  台上字第二六九七號判決意旨參照）。則信託關係之成立，必
  須委託人與受託人間，達成信託之合意，且委託人基於特定之
  信託目的，將財產權移轉或為其他處分，使受託人積極管理、
  處分受託財產，始足當之。
(二)本件原告主張楊淑芬前揭帳戶六十一萬元存款，為原告信託楊
  淑芬之財產等情，惟被告否認之，則依民事訴訟法第二百七十
  七條所規定舉證責任分配之法則，原告自應就其與楊淑芬間就
  前揭存款有信託關係存在，此一有利於己之事實，負舉證之責
  任。查依原告提出之前開二份存摺，充其量僅得證明原告曾於
  九十三年十二月十五日，自其前開第00000000000
  000號帳戶提款六十一萬元，楊淑芬前揭帳戶曾於同日存入
  六十一萬元之事實，並無法證明原告與楊淑芬間，就楊淑芬前
  揭帳戶六十一萬元存款有信託關係存在。且經本院訊問原告有
  關其主張與楊淑芬間，前揭楊淑芬帳戶六十一萬元存款，該信
  託之目的、管理、處分行為等情，原告主張：伊將前開存款信
  託予楊淑芬，受託人楊淑芬僅有保管的責任，並沒有處分權等
  語（見本院九十四年九月二十二日言詞辯論筆錄，本院卷第三
  十六頁反面），足見縱依原告主張其自前開帳戶提領六十一萬
  元存入楊淑芬前揭帳戶，係在保管該款，原告與楊淑芬並未約
  定由楊淑芬就該存款為任何管理或處分，核與上述成立託信契
  約之要件不符，自無信託法之適用。此外，原告始終不能提出
  其他證據，以證明原告與楊淑芬間有信託關係存在。故原告主
  張其與楊淑芬間就前揭楊淑芬帳戶內六十一萬元存款，有信託
  關係存在，其依信託法第十二條第二項規定，得請求將上開強
  制執行程序予以撤銷云云，即不足取。
(三)又縱依原告主張楊淑芬僅有保管之責任，按銀行存款乃銀行與
  客戶間之金錢寄託關係，金錢所有權移轉予銀行（最高法院五
  十五年台上字第三○一八號判例意旨），且系爭遭扣押之帳戶
  為楊淑芬與銀行間之債權債務關係，則原告既非該存款契約之
  當事人，自亦無從主張為該存款請求權人，是原告主張該存款
  為其所有，為無可取。
五綜前所述，原告並不能舉證證明其與楊淑芬間，就前揭楊淑芬
  帳戶內六十一萬元存款，有信託關係存在。從而，原告依信託
  法第十二條第二項規定，請求將本院九十四年度執字第一七四
  五五號強制執行事件予以撤銷，為無理由，應予駁回。
六本件事證已臻明確，兩造其餘主張、陳述及所提證據，經審酌
  與本院前揭判斷不生影響，毋庸再予審酌，併此敘明。
七訴訟費用負擔之依據：民事訴訟法第七十八條。
中　　華　　民　　國　　94　　年　　10　　月　　6 　　日
  　　　　　　　　　民事第六庭法　　　官  姜悌文
以上正本係照原本作成
如對本判決上訴，須於判決送達後20日內向本院提出上訴狀，並
依上訴利益繳納上訴費。
中　　華　　民　　國　　94　　年　　10　　月　　12　　日
                              法院書記官　蔡炎暾
